【裁判字號】    89,易,813
【裁判日期】    890907
【裁判案由】    侵占
【裁判全文】
臺灣桃園地方法院刑事判決                          八十九年度易字第八一三號
    公  訴  人  臺灣桃園地方法院檢察署檢察官
    被      告  乙○○
右列被告因侵占案件，經檢察官提起公訴（八十九年度偵字第二三五一號），本院判
決如左：
     主  文
乙○○意圖為自己不法之所有，而侵占對於業務上所持有之物，處有期徒刑捌月，緩
刑年。
     事  實
一、乙○○於民國八十八年七月二十一日起，擔任桃園縣八德市○○○街七十巷一號
    「三元吉第社區」大廈管理事務之總幹事，負責該社區之管理以及管理費之收取
    及保管等職務，竟意圖為自己不法之所有，於八十八年十月一日離職時，將其業
    務上所保管而持有之管理費新臺幣七萬三千四百四十八元，未繳回該社區管理委
    員會，而予以侵占入己。
二、案經三元吉第社區管理委員會主任委員甲○向臺灣桃園地方法院檢察署提出告發
    後由該署檢察官偵查起訴。
     理 由
一、訊據被告乙○○固坦承有擔任前揭社區之總幹事，於八十八年十月一日離職時，
    未將所保管之上開管理費繳回社區管理委員會等情不諱，惟矢口否認有侵占犯行
    ，辯稱：主任委員通知伊離職時，因上開管理費放在家裡，身上又沒有那麼多錢
    ，心想從大陸回臺後再繳還給主任委員，洵無侵占之意圖云云。經查，右揭事實
    ，業據前開社區管理委員會之主任委員甲○指述綦詳在卷，並有存證信函影本一
    份、被告書具之收支明細影本及通告影本各一紙附卷可證，且被告於八十八年十
    月一日離職後，遲至同年十一月十八日始前往大陸地區，並於前往大陸地區之前
    先在臺南受訓半個月，嗣後分別於八十九年二月五日入境回國後於同年月八日出
    境、於八十九年三月二十五日入境回國再於同年四月十三日出境、於八十九年五
    月二十一日入境回國後復於同年五月二十六日出境，直至八十九年八月一日入境
    回國時因本院發布通緝始為警緝獲，然上開管理費迄未繳還等情，業經被告供明
    在卷（見本院八十九年八月一日訊問筆錄、同年八月二十四日審判筆錄），並有
    內政部警政署入出境管理局函覆之被告出入境紀錄資料一份在卷可憑，衡情被告
    於離職後出境前尚有一個月之充裕時間，而其出境後更於八十九年二月間、三月
    間、五月間三度回國，於回國後停留短亦有三、五天、多則十餘天之期間，均足
    以將上開所保管之管理費繳還予該社區之管理委員會，顯非無暇處理，詎被告迄
    至經警緝獲時仍未繳還，已屬非是，況被告又不諱言：「（受訓前還有約一個月
    可以處理，為何不還錢？）當時手頭不方便，該筆錢帶在身上以備不時之需（見
    本院八十九年八月二十四日審判筆錄）」等語，足認被告將該款項留供自己備用
    以應不時之需而故不予繳回，其有不法所有之侵占意圖，灼然明甚。被告飾詞否
    認，顯係臨訟畏罪圖卸，自不足採，本件事證明確，被告犯行堪以認定。至被告
    於八十九年八月二十四日本院審理中雖已當庭返還上開款項，但對於已成立之業
    務侵占罪，不生影響，附此敘明。
二、核被告所為，係犯刑法第三百三十六條第二項之業務侵占罪。爰審酌被告之素行
    、犯罪之動機、手段、犯罪所生之損害及犯後態度等一切情狀，量處如主文所示
    之刑。末查被告未曾受有期徒刑以上刑之宣告，有臺灣高等法院被告全國前案紀
    錄表在卷可按，其因一時貪慾圖便，短於思慮，致觸犯本案犯行，且已返還上開
    款項，經本次罪刑之宣告後，自當知所警惕，而無再犯之虞，本院認前開對其宣
    告之刑，以暫不執行為適當，爰併宣告緩刑三年，以啟自新。
據上論斷，應依刑事訴訟法第二百九十九條第一項前段，刑法第三百三十六條第二項
、第七十四條第一款，罰金罰鍰提高標準條例第一條前段，判決如主文。
本案經檢察官魏雯祈到庭執行職務。
中      華      民      國    八十九    年      九      月      七      日
                                臺灣桃園地方法院刑事第三庭
                                      法  官  曾  家  貽
右正本證明與原本無異。
如不服本判決，應於判決送達後十日內向本院提出上訴狀（應附繕本），上訴於臺灣
高等法院。
                                      法  官  陳      珊
中      華      民      國    八十九    年       九     月      七      日
附論罪科刑依據之法條：
刑法第三百三十六條第二項
對於業務上所持有之物，犯前條第一項之罪者，處六月以上五年以下有期徒刑，得併
科三千元（現已提高十倍為三萬元）以下罰金。


司法院資訊處製作；財團法人民間司法改革基金會備份。
